【裁判字號】    90,訴,213
【裁判日期】    900423
【裁判案由】    搶奪
【裁判全文】
臺灣高雄地方法院刑事判決                            九十年度訴字第二一三號
    公  訴  人  臺灣高雄地方法院檢察署檢察官
    被      告  乙○○
    被      告  甲○○
右列被告等因搶奪案件，經檢察官提起公訴（八十九年度偵字第二七二九八號），本
院判決如左：
    主  文
乙○○共同意圖為自己不法之所有，而搶奪他人之動產，累犯，處有期徒刑拾月。
甲○○共同意圖為自己不法之所有，而搶奪他人之動產，處有期徒刑捌月。緩刑貳年
。緩刑期間付保護管束。
    事  實
一、乙○○與甲○○二人係兄弟，乙○○前曾於民國八十七年間因犯竊盜罪，經臺灣
    高等法院高雄分院判處有期徒刑一年二月確定，甫於八十九年十一月十三日執行
    完畢，詎仍不知悛悔，渠等竟共同基於意圖為自己不法所有之犯意聯絡，於八十
    九年十二月三日上午三時三十分許，由甲○○騎乘車號ＨＲ八—五一一號重型機
    車搭載乙○○，行經高雄市三民區○○○路二八號前，趁當時行走於該處之戊○○不備之際，由坐於後座之乙○○自左後方出手搶奪戊○○身上之墨綠色皮包一
    只（內有現金新臺幣三百元、行動電話一支、身分證、郵局金融卡、機車行照各
    一張、煙盒一個），得手後乙○○遂囑咐甲○○騎車加速逃逸。嗣於八十九年十
    二月三日上午十時許，為警在高雄市苓雅區○○○路二三一號四樓渠等之住處查
    獲。
二、案經高雄市政府警察局三民第一分局移送臺灣高雄地方法院檢察署檢察官偵查起
    訴。
    理  由
一、訊據被告乙○○坦認於右揭時地搶奪被害人戊○○之皮包一只等情不諱，而被告
    甲○○則辯稱：我當時係坐在前座騎機車，行經該處時，並不知乙○○會下手搶
    奪他人皮包，故當乙○○搶得該皮包後，叫我騎快點，我才知情，但是因為很緊
    張，不知該怎麼辦，所以只好聽他的話云云。然查，右揭犯罪事實，業據被害人
    戊○○於警訊及偵查中指訴綦詳，核與證人丁○○於警訊及本院審理時證稱：我
    當時與丙○○騎乘機車在路上逛，看到甲○○騎車載人，他們騎過去後，就發生
    搶案，行搶後，坐在前座的甲○○回頭看我們一下就加速騎走等語；證人丙○○
    於警訊及本院審理中證述：我和丁○○二人晚上騎車逛街，看到甲○○騎車後載
    一人行搶，行搶後，騎車之甲○○有回頭看我們一下等語大致相符，並與被告甲○○於本院審理中亦自承：伊騎車加速超越證人丁○○、丙○○二人時，有回頭
    看他們一眼等語互核一致，足徵被告甲○○確已知悉由其騎車先予接近被害人，
    復由後座之被告乙○○出手搶奪被害人皮包得手後，再由被告乙○○囑咐其騎車
    加速逃離現場，並在加速逃離之際，再回頭看證人張、李二人一眼，顯見被告甲○○就整個搶奪行為之過程中，在主觀上已與被告乙○○具有犯意之聯絡，並於
    客觀上為犯罪行為之分擔實施，且按意思之聯絡並不限於事前有所謀議，即僅於
    行為當時有共同犯意之聯絡者，亦屬之，且其表示之方法，亦不以明示通謀為必
    要，即相互間有默示之合致，亦無不可，最高法院七十三年台上字第二三六四號
    判例著有明文可資參照，復觀以被告甲○○於少年時已有搶奪非行，於本件中被
    告乙○○行搶得手並囑咐其加速逃離之際，更應已知渠等行為均已觸法，卻仍聽
    從指示而騎車加速逃逸，反不思將財物返還被害人或報警自首等正途以為解決，
    益徵被告甲○○主觀上有為自己不法所有之意圖至為灼然，是被告甲○○所辯，
    顯係事後圖卸之詞，不足採信。此外，復有贓物認領保管收據一紙存卷可稽，本
    件事證已臻明確，渠等之犯行均洵堪認定，應予依法論科。
二、核被告乙○○、甲○○所為，均係犯刑法第三百二十五條第一項之搶奪罪。渠等
    就上開搶奪犯行，有犯意之聯絡及行為之分擔，均為共同正犯。爰審酌渠等均正
    值年輕力壯之年，身體健全，竟不謀正途賺取所用，好逸惡勞，反視弱勢婦女為
    俎肉，趁被害人疏未防備之際，以飛車搶奪之方式公然於街道出手搶奪被害人財
    物，致被害人身心受創甚鉅，且嚴重危害社會治安，惡性非輕，依其作案之手段
    及對被害人造成損害之程度，本不宜寬貸，惟念渠等於行搶之際並未傷及被害人
    ，且被告乙○○於犯罪後尚能坦認犯行，態度尚堪良好等一切情狀，各量處如主
    文所示之刑。又被告乙○○前因犯竊盜罪，經臺灣高等法院高雄分院判處有期徒
    刑一年二月確定，甫於八十九年十一月十三日執行完畢，此有臺灣高等法院被告
    全國前案紀錄表及臺灣高雄地方法院檢察署刑案資料查註紀錄表附卷可參，其前
    受有期徒刑之執行完畢，於五年以內再犯本件最重本刑為有期徒刑以上之罪，為
    累犯，應依刑法第四十七條之規定加重其刑。末查，被告甲○○前未曾受有期徒
    刑以上刑之宣告，此有臺灣高等法院全國前案紀錄表及臺灣高雄地方法院檢察署
    刑案資料查註紀錄表在卷可參，其因一時貪慾，欠缺考慮，致觸犯本件犯行，經
    此次科刑教訓後，應知警惕而無再犯之虞，本院認為前開對其宣告之刑，以暫不
    執行為適當，併予宣告緩刑二年，緩刑期內併付保護管束，以啟自新。
據上論斷，應依刑事訴訟法第二百九十九條第一項前段，刑法第二十八條、第三百二
十五條第一項、第四十七條、第七十四條第一款、第九十三條第一項，判決如主文。
本案經檢察官林敏惠到庭執行職務。
中      華      民      國    九十      年      四      月    二十三    日
                                臺灣高雄地方法院刑事第七庭
                                    審判長法  官    裕斗
                                          法  官    蔡正雄
                                          法  官    林家賢
右正本證明與原本無異。
如不服本判決，應於判決送達後十日內，向本院提出上訴狀。
                        書記官    李忠霖
中      華      民      國    九十      年      四      月    二十三    日


司法院資訊處製作；財團法人民間司法改革基金會備份。
